【裁判字號】    95,停,2
【裁判日期】    950407
【裁判案由】    聲請停止執行
【裁判全文】
臺中高等行政法院裁定
                                         95年度停字第2號
聲  請  人  甲○○
代  表  人  乙○○
代  理  人  林家進律師
相  對  人  臺中縣政府
代  表  人  丙○○
代  理  人  丁○○
上列當事人間因聲請停止執行事件，聲請人提起行政訴訟，並聲
請停止原處分之執行，本院裁定如下：
    主  文
相對人中華民國94年5月3日府工使字第0940116572號違章建築拆
除通知單對聲請人之處分，於本案訴訟即本院94年度訴字第656
號違章建築事件之裁判確定前，停止執行。
聲請程序費用由相對人負擔。
    理  由
一、按「行政訴訟繫屬中，行政法院認為原處分或決定之執行，
    將發生難以回復之損害，或有急迫情事者，得依職權或依聲
    請裁定停止執行。但於公益有重大影響，或原告之訴在法律
    上顯無理由者，不得為之。」、「停止執行之裁定，得停止
    原處分或決定之效力、處分或決定之執行或程序之續行之全
    部或部分。」行政訴訟法第116條第2項、第5項分別定有明
    文。
二、本件聲請人聲請意旨略謂：(一)本件聲請人所有坐落臺中縣豐
    原市○村路465巷90號建物，名為「甲○○」，又名「古君
    子公祠」，乃豐原地區知名之寺廟（已收錄於豐原市公所發
    行之「豐原采豐」第139頁）。原為收埋清朝巡撫劉銘傳平
    番戰役時戰死兵勇之處，嗣為收埋抗日志士死難者，而於民
    國前12年（即清光緒丙午年）興建，以供奉無嗣骨灰遺骸之
    存放設施，自民國（下同）64年起亦對外開放，受理國人申
    請存放骨灰遺骸，迄93年7月間奉相對人命令停止受理時為
    止，所存放之骨灰遺骸已高達數百具。相對人認本件違章建
    築係增建三層RC造建築物，其高度約15公尺，面積每層約26
    0平方公尺之部分，惟原處分（違章建築拆除通知單）並未
    明確告知原告強制拆除範圍，事實上甲○○之建築物分兩部
    分，一為「古君子公祠」及琉璃瓦之拜亭，完成於57年以前
    ；另一部分為納骨塔係62年間完工。前者為一層建築即如本
    案訴訟（即本院94年度訴字第656號）勘驗筆錄所繪製現場
    圖藍色部分建築物（此部分與納骨塔重疊，在納骨塔一樓樓
    板下，兩支紅色柱子間，另一層藍色天花板下之建物；其餘
    納骨塔部分為三層建築，民國62年間即已完工，僅因風水時
    辰問題，拖了1年多才宣布完工，均非違建。(二)相對人收埋
    存放骨灰遺骸之年代久遠，多數已難以聯絡亡者家屬辦理遷
    葬遷奉，倘不停止原拆除處分之執行，致相對人強制拆除所
    認違章建築部分，將使收埋存放之數百具骨灰遺骸流離失所
    （尤其是無法聯繫家屬者），實有違慎終追遠之傳統，亦將
    傷害寺廟徒眾之信仰感情，將來縱使聲請人獲勝訴判決，所
    得向相對人請求之金錢賠償，仍無法補償對聲請人所造成損
    害，且相對人已多次來函命聲請人聯絡存放骨灰遺骸之亡者
    家屬，並限期辦理遷葬遷奉事宜，顯有急迫情形，又系爭建
    物地處偏遠，對絕大部分人都沒有任何影響，聲請人爰依行
    政訴訟法第116條第2項規定，聲請裁定命相對人停止執行前
    揭處分等語。
三、經查，本件相對人據臺中縣豐原市公所93年7月30日豐市工
    字第0930024056號函違章建築查報單，以93年8月9日府工使
    字第0930189499號違章建築補辦手續通知單限期通知聲請人
    補辦建造執照，逾期將予拆除。聲請人未補辦手續被告乃以
    93年10月7日府工使字第0930262789號違章建築拆除通知單
    通知聲請人應執行拆除，經聲請人提起訴願，訴願決定撤銷
    原處分，相對人嗣以94年5月3日府工使字第0940116572號違
    章建築拆除通知單再通知聲請人應執行拆除，聲請人再提起
    訴願後循序提起行政訴訟，請求撤銷訴訟（本院94年度訴字
    第656號違章建築事件），並聲請停止本件原處分之執行。
四、次查，系爭建物係三層樓鋼筋混凝土建築物，在甲○○之原
    建築（即「古君子公祠」，其底面積及原有之天花板均較小
    且較矮）上加蓋一樓樓板，其底面積擴大至260平方公尺，
    覆蓋住原「古君子公祠」之藍色天花板，第一層仍供寺廟祭
    祀之用，第二、三層則作納骨塔使用，是原處分認定應執行
    拆除之違章建築與非執行標的之原「古君子公祠」已相重疊
    結合在一起，有本院94年度訴字656號勘驗筆錄及現場圖可
    稽。而「甲○○又稱古君子公．．．原為劉銘傳平番之役時
    ，河南兵及抗日志士長埋之處供奉無嗣孤魂之安寧。（清朝
    ）光緒丙午年建立，民國甲寅年重修，奉祀抗日諸君子忠魂
    」，有原告93年11月2日自豐原市公所網站（http://www.fe
    ng yuan.gov.tw /ebook/landscape/pbt03/pbt03-b-14.htm
    ）下載之說明可考，是該此部分甲○○之原有建築核與公益
    相關，並兼具歷史價值。惟因該建物與原處分所定應拆除之
    標的連接結合在一起，執行時稍有疏忽意外，所造成之損害
    必將難以回復。另就三層樓建物本身而言，二、三樓規劃作
    納骨塔使用，約有1,400個塔位供放置靈骨，自64年迄今已
    登記於納骨塔靈位登記簿」者計有539位，有原告提出之該
    登記簿影本附卷可按。該登記簿僅記載靈位編號、所有權人
    姓名、地址，部分載有電話，並無身分證字號之登載，是聲
    請人主張年代久遠，部分靈位恐無法聯繫遷葬遷奉乙節，尚
    非無據。本院於同年95年3月2日現場勘驗時，相對人代理人
    表示：「如執行拆除，依規定要拆除到不堪使用的程度，這
    些靈骨屆時將無法安置此處。」另豐原市公所民政課課長王
    益豐亦到現場表示：「這邊存放的靈骨很多且無申請，我們
    會協助安置，但政府機關不可能為私立的殯葬業者安置，僅
    能聯繫家屬協助安置其他處所。」至於應予安置之靈骨數目
    ，據聲請人代理人陳稱：「此地共有1,400個塔位，目前有
    900多個有放置靈骨，而名冊當中僅列有500多位，因有些是
    該遷的而未遷走留在此地，且因年代久遠，即使有名冊也未
    必能夠聯絡的上。」（均見本院95年3月2日訊問筆錄）。再
    查，聲請人之代表人依慣例均由該寺廟所在之豐原市鐮村里
    里長擔任，該寺廟雖興建靈骨塔供民眾放置先人靈位骨灰，
    惟僅接受「隨喜布施」等情，業據聲請人代表人乙○○到場
    陳述明確，尚堪憑信。足見系爭靈骨塔尚非一般以營利為目
    的而經營靈骨塔之殯喪業者可比，其所存放之數百具靈位及
    骨灰遺骸非予妥善安置，勢將流離失所，與國人之宗教信仰
    及慎終追遠之傳統美德有違，本件行政處分之執行，反有影
    響公益及社會安寧之虞，其所造成之損害將來恐非金錢所可
    彌補回復。
五、末查，原處分業已前往執行數次，但因有先人骨骸所以還沒
    有執行拆除，又關於違章建築之執行，依違章建築查報辦法
    之規定，應即報即拆等情，業經相對人陳明在卷，是本件原
    處分隨時有執行之可能，亦屬有急迫情事；另相對人坐落位
    址四周空曠，並無其他建物或住宅與之相連，停止本件原處
    分之執行，亦對公益尚無重大影響，而聲請人之本案訴訟在
    法律上亦非顯無理由，揆諸首揭規定，聲請人聲請停止原處
    分之執行，並無不合，應予准許。
六、依行政訴訟法第116條第2項、第104條、民事訴訟法第95條
    、第78條，裁定如主文。
中    華    民    國    95    年    4    月      7    日
                  第三庭 審判長 法  官  林秋華
                                法  官  許武峰
                                法  官  許金釵
以上正本證明與原本無異。
如不服本裁定，應於裁定送達後10日內以書狀敘明理由，經本院
向最高行政法院提起抗告（須依對造人數附具繕本）；並應預繳
送達用雙掛號郵票390元（34元及5元郵票各10份)。
中    華    民    國    95    年    4     月    6     日
                                書記官  孫庠熙


司法院資訊處製作；財團法人民間司法改革基金會備份。
